臺灣板橋地方法院刑事判決　　　　　　　　　　　　　九十一年度交訴字第三三號
　　公　訴　人　臺灣板橋地方法院檢察署檢察官
　　被　　　告　甲○○　男　四.
　　選任辯護人　溫光雄律師
右列被告因過失致死案件，經檢察官提起公訴（九十一年度偵字第九四號），本院判
決如左：
    主  文
甲○○從事業務之人，因業務上之過失致人於死，處有期徒刑月，如易科罰金以
佰元折算壹日。緩刑貳年。
    事  實
一、甲○○係以操作挖土機為業，並以駕駛大貨車載運挖土機至工作地點為其附隨業
    務，其於民國九十年十月三日下午五時許，因納麗風災造成臺北縣林口鄉○○村
    道路受損，而駕駛車號Ｑ五－六○八號自用大貨車，載運挖土機，沿臺北縣林口
    鄉北七七之一縣道往林口方向行駛，欲前往搶修道路，行經林口鄉○○村○○路
    牌前彎曲升坡道路交岔路口時，欲右轉上坡道路往下福村十三鄰方向行駛，本應
    注意行經彎道、坡路、狹路時，均應減速慢行，作隨時停車之準備，及汽車行駛
    至交岔路口轉彎時，轉彎車應讓直行車先行，又汽車行駛時，駕駛人應注意兩車
    併行之間隔，並隨時採取必要之安全措施，按其當時情節又非不能注意，適有謝
    焜芳騎乘車號ＱＳＴ－九七三號輕型機車，同向駛於其大貨車右後方與之併行欲
    往前直行，甲○○竟疏未注意減速慢行，注意右後方來車，作隨時停車之準備，
    並讓右後方直行車先行，且與之保持併行之安全間隔，即貿然先將車頭稍微左偏
    後，再以大角度轉彎方式，逕行右轉欲駛上狹隘上坡坡道，以致當時亦疏未注意
    車前甲○○所駕車輛欲以大角度逕行右轉之狀況，而於甲○○大貨車正行右轉之
    際，仍騎乘機車加速欲超車直行之謝焜芳閃避不及，逕與甲○○所駕大貨車右側
    護欄架相撞，因而人車倒地，其機車卡在甲○○大貨車下右後輪前方，謝焜芳則
    跌落地面受有身體左側手臂、背肩至腰部、小腿、膝部多處擦傷、胯下挫傷及骨
    盆腔嚴重骨折、軟組織撕裂傷等傷害，甲○○肇事後於犯罪未被有偵查權之機關
    或公務員發覺前，即託在場頂福村村長蘇源和以電話報警自首，並將謝焜芳送醫
    急救，且於警察到場處理時表明係肇事者，願接受裁判。惟謝焜芳經送醫急救後
    ，仍於同日上午六時許，因上開傷害造成外傷性休克不治死亡。
二、案經甲○○自首由臺北縣政府警察局新莊分局報請臺灣板橋地方法院檢察署檢察
    官相驗後偵查起訴。
    理  由
一、訊據被告甲○○矢口否認有右揭業務過失致死之犯罪事實，辯稱：伊當時現場道
    路狀況，為一狹隘大彎道，伊駕駛大貨車轉彎時確實無法看到被害人謝焜芳機車
    駛來，難謂伊有過失可言云云。惟查，肇事現場為一彎曲上升山坡道路，路寬約
    六‧五公尺，交岔路口右轉接另一上升坡道更陡及狹隘之山坡道路，路寬約僅三
    ‧四公尺，兩條道路呈垂直相接，此有道路交通事故調查報告表、肇事現場照片
    、臺北縣政府警察局新莊分局本案現場勘查報告等在卷可稽，按汽車行經彎道、
    坡路、狹路時，均應減速慢行，作隨時停車之準備，又汽車行駛至交岔路口轉彎
    時，轉彎車應讓直行車先行，又汽車行駛時，駕駛人應注意兩車併行之間隔，並
    隨時採取必要之安全措施，道路交通安全規則第九十三條第一項第三款、第一百
    零二條第一項第六款、第九十四條第三項分別定有明文，被告既考領有合格駕照
    ，對於上開規定自知之甚稔，是被告依當時肇事現場道路狀況，本應注意減速慢
    行，注意右後方來車，隨時作停車準備，右轉前應讓同向直行車先行，右轉時更
    應注意同向車輛併行距離，是否安全，以採取必要之措施，然據現場目擊證人蘇
    源和、錢錦彬於偵查中均證稱：被告轉彎時未煞車並注意後方來車即直接轉進去
    等語明確（見偵查卷三十一頁），可見被告於右揭時地駕駛車輛，應注意能注意
    而不注意上開規定，仍貿然右轉行駛，以致肇事，被告之行為自有過失。況本件
    經送臺灣省臺北縣區車輛行車事故鑑定委員會鑑定及臺灣省車輛行車事故覆議鑑
    定委員會覆議結果，亦均認被告駕駛自用大貨車又轉彎時未讓右側直行車先行與
    被害人謝焜芳駕駛輕型機車未注意車前狀況同為肇事原因，有該等委員會九十一
    年六月二十六日北鑑字第九一○六一九號鑑定意見書、九十一年九月十二日府覆
    議字第九一一七五一號函在卷可稽，益證被告確有過失。是被告上開所辯無過失
    責任云云，自不足採。至雖被害人於本件事故之發生亦有過失，惟既與被告之過
    失併合而為肇事之原因，被告之刑責自不能因此相抵獲得減免，僅可供量刑之斟
    酌而已。又被害人謝焜芳確因本件車禍受傷死亡，亦經臺灣板橋地方法院檢察署
    檢察官督同檢驗員相驗明確，並經法務部法醫研究所鑑定無訛，此有相驗屍體證
    明書、驗斷書、勘驗筆錄及鑑定書等在卷可憑，被告之過失行為與被害人之死亡
    間復具有相當因果關係。又被告係以操作挖土機為業，並以駕駛大貨車載運挖土
    機至工作地點為其附隨業務，肇事當日係駕駛大貨車載運挖土機前往搶修風災受
    損道路之事實，亦據被告陳明在卷。是本件事證明確，被告犯行堪以認定，應予
    依法論科。
二、被告係以駕駛大貨車為附隨業務之人，其因業務上之過失致被害人死亡，核其所
    為係犯刑法第二百七十六條第二項之業務過失致死罪。被告於肇事後旋即託證人
    蘇源和報警自首，並於警察到場處理時坦認為肇事者，願接受裁判之事實，有本
    件道路交通事故調查報告表、臺北縣政府警察局新莊分局偵辦交通事故案件涉嫌
    人是否自首調查表在卷可按，其於犯罪未被有偵查權之機關或公務員發覺前，向
    警方報案自首犯行，並接受審判，應依自首之規定減輕其刑。爰審酌被告過失程
    度之輕重、肇事後態度、被害人併有過失、業與被害人家屬達成民事部分和解（
    參卷附調解書）等一切情狀，量處如主文所示之刑，並諭知易科罰金之折算標準
    。又被告前未曾受有期徒刑以上刑之宣告，有臺灣高等法院檢察署刑案紀錄簡覆
    表在卷可按，而被告經此偵審後，當知謹慎，信無再犯之虞，本院認本判決所宣
    告之刑，以暫不執行為適當，爰併宣告緩刑二年，以啟自新。
據上論斷，應依刑事訴訟法第二百九十九條第一項前段，刑法第二百七十六條第二項
、第六十二條前段、第四十一條第一項前段、第七十四條第一款，罰金罰鍰提高標準
條例第一條前段、第二條，判決如主文。
本案經檢察官張瑞娟到庭執行職務
中      華      民      國    九十一    年      九      月     三十     日
                                    臺灣板橋地方法院交通法庭
                                        法  官  彭  全  曄
右正本證明與原本無異
如不服本判決應於送達後十日內向本院提出上訴狀
                                        書記官  梁  宜  庭
中      華      民      國    九十一    年      十      月     七       日
附錄本案論罪科刑法條全文：
刑法第二百七十六條
因過失致人於死者，處二年以下有期徒刑、拘役或二千元以下罰金。
從事業務之人，因業務上之過失犯前項之罪者，處五年以下有期徒刑或拘役，得併科
三千元以下罰金。
